臺灣彰化地方法院民事判決
110年度訴字第1146號
原      告  王明芳  

訴訟代理人  蘇靜怡律師(法扶)
被      告  謝慶錡  
上列當事人間請求損害賠償事件，本院於民國111年9月26日言詞
辯論終結，判決如下：
    主    文
被告應給付原告新台幣60萬9500元，及自民國110年12月21日起
至清償日止，按年息5%計算之利息。
原告其餘之訴駁回。
訴訟費用由被告負擔84%，其餘由原告負擔。
本判決第一項部分，於原告以新臺幣20萬3000元供擔保後，得假
執行。
原告其餘假執行之聲請駁回。
    事實及理由
一、被告經合法通知，未於最後言詞辯論期日到場，核無民事訴
    訟法第386條各款所列情形，爰准原告之聲請，由其一造辯
    論而為判決。
二、原告起訴主張：
   ㈠緣原告前與同住之長子合資購買門牌為彰化縣○○鎮○○里○○路
     ○段000巷00弄0號透天房屋（下稱系爭房屋），登記於長子
     名下。於搬入系爭房屋居住前，原告慮及系爭房屋之生活
     空間恐有不足，萌生將系爭房屋每層樓之樓地板往後方延
     伸、擴建之想法。原告乃委請被告至系爭房屋察看及提供
     意見，被告信誓旦旦宣稱能承攬包含水電之擴建工程，即
     將系爭房屋後方牆面打除，自一層樓至三層樓往後方延伸
     並建置浴室（下稱系爭工程），第一層樓以每一「滴水坪
     」新臺幣（下同）8萬元、第層二樓、三樓均以每一「滴水
     坪」5萬5000元報價、施作，卻未對原告說明「滴水坪」與
     實際樓地板面積之差別為何？
   ㈡嗣原告於民國109年4月間支付訂金3萬元，被告於109年4月2
     9日進場施作，並陸續向原告收費。工程施作過程中，被告
     不定時要求原告付款，甚至於109年5月間，向原告稱其因
     承攬系爭工程，須聘請看護照顧住於彰化基督教醫院之母
     親，而要原告預支工程款5萬元，後於同年6月間，再以要
     支付母親看護費，又向原告預支工程款5萬元，嗣於同年8
     月2日晚間，再到原告承租之住處，稱其母親於下午去世，
     要支付母親之喪葬費，又向原告預支20萬元工程款。原告
     或以現金直接給付被告、或委請長子陸續匯款至被告指定
     之帳戶中，期間，甚至有被告之建材廠商直接持出貨單要
     求原告付款。惟兩造就系爭工程達成之合意為連工帶料，
     原告陸續支付給原告之工程款包含工料，原告本無向建材
     廠商付款之義務，本欲拒絕工料廠商請款之要求，但建材
     廠商稱係被告通知其等逕向原告請款，原告思及系爭工程
     為連工帶料，而原告付款給建材廠商之費用，可從工程款
     中扣除，因而支付部分款項給被告配合之建材廠商，尤甚
     者，更有被告於109年12月底完工交屋後，因未支付下包水
     電及板模之施工費用，並稱逕向原告請款，致水電及板模
     廠商於110年1月間，猶向原告索要施工費用，原告因系爭
     工程共支付240萬9768元（含支付給被告、及其協力廠商與
     下游工班）。
　 ㈢被告進場開始施作後，除上開有建材廠商陸續向原告要求支
     付工料款項、要求建材廠商等協力廠商逕向原告請款外，
     被告尚發生遲誤工期、偷工減料等狀況。而斯時原告及長
     子均有工作在身，無法每日到工場現場察看被告施作狀況
     ，惟當原告或原告長子有至現場察看，發現被告之施作與
     原告之意思不符而向其反應時，卻常遭其以原告非建築專
     業而拒絕改善，兩造之間幾要衝突，後被告終是於109年12
     月底交屋。然原告及長子進住後，竟發現被告之施工有很
     多處瑕疵，不僅一樓後方擴建處及三樓頂樓，每逢下雨時
     地面嚴重積水，且該處地面水平坡度設計不良，無法將積
     水集中至排水溝洩水，更有多處牆面因偷工減料未施作防
     水措施，不到一個月便出現龜裂及嚴重掉漆，每逢下雨時
     ，雨水滲漏進屋內，且與樑柱銜接之牆面因灌漿不足，牆
     面並未與樑柱密接，露出極大空隙，且牆面歪斜。原告通
     知被告應進行修補，竟遭被告拒絕，竟反而指稱原告給付
     工程款不足云云。致原告與長子搬進系爭房屋後，仍惶惶
     終日，深怕被告施作系爭工程之瑕疵危及安全，不得已依
     民法第第493條第1、2項，及第495條第1項之規定提起本訴
     ，並委請國成工程行鑑定系爭工程施作之瑕疵及評估修補
     費用（詳如111年9月19日準備狀及原證6估價單)，惟請求
     損害賠償，並未包括被封閉遮掩之房內部結構部分。　
   ㈣聲明：①被告應給付原告新臺幣72萬5000元，及自起訴狀送
     達翌日起，至清償日止，按年息百分之五計計算之利息。②
     願供擔保，請准宣告假執行。
三、被告曾經到庭之答辯：　　
　㈠兩造沒有寫清楚每項工程的估單價，系爭房屋係以承包總價
    計算工程款，以第一、二、三層樓之滴水坪面積計算。一樓
    8坪多，二、三樓大約8.5坪。總工程費用包含外牆拉皮、內
    部裝修、及增建部分共約190萬元，原告支付給我約140萬~1
    50萬元左右，加上外牆貼磁磚、建材行的材料、鋁門窗的費
    用、還有混泥土錢，包括費用，原告大約有付到160萬元。
　㈡原告急著要在農曆109年10月26日前入住，因為要把工程趕給
    原告，所以工期有縮短，那時候很多人一起進去做。工程有
    些瑕疵：一樓廚房地板沒有平整，水會往樓梯方向流；三樓
    外牆拉皮部分滲水、廚房外面門沒辦法開到90度，約只能開
    到40~50度;牆壁有龜裂之情形，三樓較為嚴重。至於內部牆
    壁油漆，不是我做的，我的責任只有增建部分。原告入厝後
    ，我要去請款，發現一樓增建部分，沒有辦法洩水，我要去
    改善，遭原告拒絕；分戶牆部分，有跟原告講不要做那麼厚
    ，把力道分到柱子上，原告也同意；110年間找原告對帳,但
    原告不歡迎我去等語。
　㈢聲明：原告之訴駁回。
四、得心證之理由：
  ㈠原告主張被告向她承攬系爭工程，因被告之疏失，施工有如
    上所述瑕疵，經其限期改善仍未修補該瑕疵，故其使第三人
    改善工作支出之費用，應由被告負擔。而被告雖對系爭工程
    部分有瑕疵，曾到庭承認；惟對應賠償之項目、金額，仍有
    爭執，並以前詞置辯。
　㈡是本件爭執為：原告主張因另行修復系爭房屋，所需必要費
    用為72萬5000元，並依民法第493、495條之規定，請求被告
    給付償還修補費用，有無理由？分述如下：
　　⑴按稱承攬者，謂當事人約定，一方為他方完成一定之工作
      ，他方俟工作完成，給付報酬之契約；報酬應於工作交付
      時給付之；民法第490條第1項、第505條第1項分別定有明
      文。又承攬人完成之工作，應使其具備約定之品質及無減
      少或滅失價值或不適於通常或約定使用之瑕疵。工作有瑕
      疵者，定作人得定相當期限，請求承攬人修補之；承攬人
      不於前項期限內修補者，定作人得自行修補，並得向承攬
      人請求償還修補必要之費用。民法第492條、第493條第1
      、2項分別定有明文。再按定作人以工作有瑕疵，主張承
      攬人應負瑕疵擔保責任，僅須就工作有瑕疵之事實舉證，
      即為已足，無庸證明承攬人有可歸責之事由。承攬人如抗
      辯其有可免責之事由者，對此項免責之事由，自應負舉證
      責任（最高法院97年度台上字第210號民事判決意旨參照
      ）。
　　⑵查本件原告主張系爭工程有廚房後門無法外推、牆壁磁磚
      龜裂、牆壁掉漆漏水、房屋地板多處積水無法排放等瑕疵
      ，有原告起訴狀陳報狀所附現場照片圖，被告對此亦不爭
      執（本院111年6月20日言詞辯論筆錄），足見系爭工程確
      有些許瑕疵，且被告亦承原告已因系爭工程給付他約140
      萬元~150萬元之工程款（原告稱包括被告下游廠商及工班
      共給付240萬9768元)，並有原告所提估價單、匯款回條為
      憑，可認原告此部分主張為真正。　
    ⑶原告委由「國成工程行」估算修補系爭房屋所需必要費用
      及項目如下：
      ①一樓部分後方廚房地面增建工程、水泥洩水坡度錯誤引
        起，清洗地面水量倒流、排水管賭塞，需重新打除、重
        做工程（含清理廢棄物、排水管重做）包含止滑磚。數
        量10坪，每坪1萬3千元，共13萬元。
　　  ②屋頂漏水、洩水坡度錯誤，以致屋頂積水、排水管不通
        需重作洩水坡度工程及排水管，使用機器清除障礙物，
        若無法清除需重新外接排水管，及屋頂面防水工程重做
        （含清理廢棄物及吊車）。數量24坪，每坪1萬5千元，
        共36萬元。
      ③室內多處壁癌漏水處，需使用強體防水工程。3處，共9
        萬元。
      ④二樓陽台洩水坡度不足，致使屋面積水，排水管不通，
        需重新施作水泥工程及防水工程。12萬元。
　　  ⑤一樓後方廚房鐵門修改為單扇三合一鋁門單扇內開。2萬
        5000元。
　  ⑷按上開估單，與所被告承認之施作部分需要改善事項，暨
　　　原告主張之瑕疵項目，幾乎無重大差異，就修補項目，自
　　　堪可採。則原告於被告未積極修補該工程，原告另委由他
　　　人修補，依上開承攬契約之法律關係，請求被告應給付修
　　　補必要費用，於法有據。上開估價單列計修補費用合計共
　　　計72萬5000元。惟查，兩造系爭工程估價單所載，一樓施
　　　工面積應為8.5坪，二、三樓部分則各為8.8坪（以上亦為
　　　原告陳報），故認原告得請求被告償付系爭工程之修繕必
　　　要費用，以60萬9500元為合理（計算式：1層樓瑕疵:8.5
　　　坪×每坪單價1萬3千元＋第2、3層樓瑕疵:17.6坪(每層8.8
　　　坪×2)×每坪單價1萬5000元＋9萬元防水工程＋二層樓陽台
　　　面排水工程12萬元＋廚房後面鋁門費用2萬5千元）。從而
　　　，原告於60萬9500元範圍內暨法定遲延利息之請求，為有
　　　理由，應予准許；其逾此部分之請求，不予准許，應予駁
　　　回。
五、本件原告勝訴部分，原告陳明願供擔保，聲請宣告假執行，
    核無不合，爰酌定相當擔保金額宣告之。
六、訴訟費用負擔依據：民事訴訟法第79條。
中　　華　　民　　國　　111 　年　　10　　月　　12　　日
                民事第四庭    法　官　王鏡明
以上正本係照原本作成。
如不服本判決，須於判決送達後20日內向本院提出上訴狀（須按
他造當事人之人數附繕本）。如委任律師提起上訴者，應一併繳
納上訴審裁判費。 
中　　華　　民　　國　　111 　年　　10　　月　　12　　日
                              書記官　王宣雄